【裁判字號】    91,易,480
【裁判日期】    920501
【裁判案由】    竊盜
【裁判全文】
臺灣臺南地方法院刑事判決                          九十一年度易字第四八號
    公  訴  人  臺灣台南地方法院檢察署檢察官
    被      告  丙○○
右列被告因竊盜案件，經檢察官提起公訴（九十年度偵字第一三四○八號），本院判
決如左：
    主  文
丙○○無罪。
    理  由
一、公訴意旨略以：被告丙○○與甲○○（業經臺灣高雄地方法院以八十八年度易字
    第七七八號判處有期徒刑二年，被告甲○○不服提起上訴，現由臺灣高等法院高
    雄分院審理中）及戊○○（業經臺灣高等法院高雄分院以九十年度上訴字第九五
    九號判處有期徒刑二年六月確定）共同基於意圖為自己不法所有之概括犯意，先
    於民國（下同）八十八年九月間某日，在屏東縣屏東市○○路二二六之六號乙○○所開設之「茂林電器行」，由戊○○在外把風，甲○○及被告丙○○則自屋後
    ，持客觀上具殺傷力之螺絲起子，破壞鐵門進入屋內後，竊取乙○○所有之分離
    式冷氣一部、茶桌一組及新臺幣（以下同）一千餘元。復於八十九年七月或八月
    間某日，在屏東縣滿州鄉佳樂水風景區收費站（負責人為己○○），亦由戊○○
    在外把風，甲○○及被告丙○○自收費站後持客觀上具殺傷力之螺絲起子，亦破
    壞收費站之門窗玻璃而進入收費站後，再持前開螺絲起子破壞保險箱，竊取三萬
    餘元得手後，三人即平分花用殆盡。嗣於八十九年六月九日凌晨三時許，經警於
    高雄市○○○路與復橫路口，查獲戊○○，並經由戊○○之供述，為警循線查獲
    被告丙○○，因認被告丙○○涉有刑法第三百二十一條第一項之加重竊盜罪嫌云
    云。
二、按犯罪事實應依證據認定之，無證據不得推定其犯罪事實，刑事訴訟法第一百五
    十四條定有明文。又認定不利於被告之事實，須依積極證據，苟積極證據不足為
    不利於被告事實之認定時，即應為有利於被告之認定，更不必有何有利之證據，
    最高法院三十年上字第八一六號著有判例，可資參照。再按共同被告不利於己之
    陳述，固得採為其他共同被告犯罪之證據，惟此項不利之陳述，須無瑕疵可指，
    而就其他方面調查，又與事實相符，始得採為其他共同被告犯罪事實之認定，最
    高法院四十六年度臺上字第四一九號亦著有判例可憑。又依刑事訴訟法第一百五
    十六條第二項規定，被告之自白，不得作為有罪判決之唯一證據，仍應調查其他
    必要之證據，以察其是否與事實相符。立法目的乃欲以補強證據擔保自白之真實
    性，亦即以補強證據之存在，藉之限制自白在證據上之價值，防止偏重自白，發
    生誤判之危險。以被告之自白，作為其自己犯罪之證明時，尚有此危險；以之作
    為其他共犯之罪證時，不特在採證上具有自白虛偽性之同樣危險，且共犯者之自
    白，難免有嫁禍他人，而為虛偽供述之危險。是則利用共犯者之自白，為其他共
    犯之罪證時，其證據價值如何，按諸自由心證主義之原則，固屬法院自由判斷之
    範圍。但共同被告不利於己之陳述，雖得採為其他共同被告犯罪之證據，惟此項
    不利之陳述，須無瑕疵可指，且就其他方面調查，又與事實相符者，始得採為其
    他共同被告犯罪事實之認定。若不為調查，而專憑此項供述，即為其他共同被告
    犯罪事實之認定，顯與刑事訴訟法第一百五十六條第二項之規定有違。因之，現
    行刑事訴訟法下，被告之自白，或共同被告不利於己之陳述，其證明力並非可任
    由法院依自由心證主義之原則自由判斷，而應受有相當之限制，亦即應採取證據
    法定主義之內涵，是尚須另有其他必要之補強證據，來補足其自白之證明力，始
    得採為斷罪資料，此應為現代法治國原則下保障人權之基本要求者。
三、公訴意旨認被告丙○○涉有上開犯行，無非以同案被告戊○○於警訊中之供述及
    被害人乙○○及滿州鄉鄉長己○○之指訴為其所憑論據。訊據被告丙○○則堅決
    否認前開犯行，辯稱：伊不認識同案被告甲○○，亦從未到過屏東，八十八、八
    十九年間當時因遭臺灣高雄法院通緝中，人皆住在臺南，如何有那些行為等語。
    經查：
（一）質之證人即被告丙○○之同居女友丁○○證稱：被告丙○○於八十七年間與伊
      開始同居在臺南縣永康市○○路三四九號八樓，直至八十九年九月十九日被告
      丙○○入監服刑，此段期間被告並無至屏東之事實，亦從未聽過被告丙○○說
      過戊○○及甲○○之名字等語（見本院九十一年五月九日訊問筆錄），則被告
      丙○○上開所辯前揭時間未與共同被告戊○○及甲○○去過屏東，尚非無據。
（二）共犯戊○○就本件竊盜犯行，固於另案警訊中供稱：「我於八十八年間，與丙○○、甲○○等三人，前往屏東市一家中古電器行三人共同於夜間進入行竊，
      竊得財物有冷氣機一台、茶几一組及現金一千多元。復於八十九年七、八月間
      ，同樣由我們三人前往墾丁國家公園鵝鸞鼻收費亭，由丙○○撬開窗戶後，三
      人共同進入竊取現金三萬多元。」、「『茂林電器行』的竊案是於八十八年間
      ，與丙○○、甲○○前往行竊，是由丙○○駕駛其所有三菱牌之自小客車載我
      及甲○○一同前往作案‧‧‧。屏東縣佳樂水風景區收費站的竊案，是於八十
      九年七、八月間，由丙○○駕駛其所有自小客車載我及甲○○等人一同前往‧
      ‧‧」、「都是丙○○所提議，邀我一同前往行竊的，至於事前有無規劃我並
      不清楚。」云云（見臺灣高等法院高雄分院九十年度上訴字第九五九號刑事卷
      宗內警卷第十頁及第十二頁正、反面），嗣於另案偵查及審理中又翻稱：「茂
      林電器行我沒去，是曾聽丙○○提過，佳樂水也是如此。」、「（問：為何警
      訊承認？）警察作勢欲打我，我有壓力，所以就亂說。」、「（問：為何你會
      知道地點？）我曾聽張員（即丙○○）說過，他說一個在屏東、一個在恆春地
      區。」、「（問：為何你要說出來？）我說沒有，警方不會相信。」、「（問
      ：起訴五次竊盜有無意見？）（提示附表）只有附表三是，其他四件不是。我
      有跟檢察官講過。」、「（問：你與丙○○去偷何案？）我沒有與他去偷，我
      是聽丙○○說附表二、四、五的案子，我當時承認是因為被逼的。」云云（見
      同上刑事卷宗內偵查卷第二十頁正、反面，第一審審理卷第九頁、第三十一頁
      ），是共犯戊○○就有無與被告丙○○共犯本件竊盜案，前後供述不一，其供
      詞已有瑕疵。參以共犯戊○○於本院調查中復證稱被告丙○○並未與渠共同犯
      上開案件，因警訊時警察不相信，又害怕借提出去會被打才供承被告丙○○之
      犯行等語（見本院九十一年五月二十三日訊問筆錄），核與共犯甲○○證稱伊
      並不認識被告丙○○，戊○○告訴伊因受不了借提會說是伊與丙○○三人一起
      做等語（見本院九十一年五月二十三日訊問筆錄）互核一致，而共犯戊○○及
      甲○○並均供稱於臺灣屏東地方法院檢察署應訊時亦有陳述上情等語，亦經本
      院調取臺灣高等法院高雄分院九十年度上訴字第九五九號刑事卷宗審認屬實（
      見上開刑事卷宗內偵查卷第二十頁正、反面，第一審審理卷第九頁、第三十一
      頁，及本案刑事卷宗內臺灣屏東地方法院檢察署九十年度偵字第一二八○號第
      十六頁背面、第十七頁），且共犯甲○○於另案及本案中自始即證稱伊不認識
      被告丙○○一節，亦與被告丙○○所述相符等情以觀，益徵被告丙○○上開所
      辯，尚非虛妄，應堪採信。
（三）再觀諸被害人乙○○及己○○於警訊中之指訴，僅足證明茂林電器行及屏東縣
      滿州鄉佳樂水風景區收費站內之財物確有遭竊之事實，然尚無從證明被告丙○○確係實際行竊之人，自難憑此遽為被告不利之認定。
（四）綜上所陳，共犯戊○○於警訊中之供述前後不一，顯互矛盾而有瑕疵，且與事
      實不符，而被害人乙○○及己○○之指訴，復無從證明被告丙○○確係實際行
      竊之人，揆諸上開判例所示，自不足採為論罪之依據。此外，復查無其他積極
      證據足認被告丙○○有公訴人所指之竊盜犯行，依首揭法條及判例要旨，自屬
      不能證明其犯罪，應為無罪判決之諭知。
據上論斷，應依刑事訴訟法第三百零一條第一項，判決如主文。
中      華      民      國    九十二    年      五      月      一      日
                                臺灣臺南地方法院刑事第三庭
                                  審判長法  官  蘇  義  洲
                                        法  官  陳  欽  賢
                                        法  官  陳  燁  真
右正本證明與原本無異。
如不服本判決，應於判決送達後十日內向本院提出上訴狀( 應附繕本 )。
                                        書記官  黃  富  煜
中      華      民      國    九十二    年      五      月      二      日


司法院資訊處製作；財團法人民間司法改革基金會備份。
